臺灣高等法院臺中分院刑事判決
110年度上易字第399號
上  訴  人  
即  被  告  游淑姈



上列上訴人因毀損債權案件，不服臺灣彰化地方法院109年度易
字第920號中華民國109年10月3日第一審判決（起訴案號：臺灣
地方檢察署109年度偵字第8541號），提起上訴，本院判決如下
：
    主  文
上訴駁回。
    理  由
一、公訴意旨略以：被告游淑姈與郭○緯（已由原審判決公訴不
    受理確定）2人係母子關係。緣告訴人顏○強、顏○冿、顏○樟
    、顏○昌4人(下稱告訴人顏○強等4人)於民國105年12月前，
    取得臺灣基隆地方法院104年度重訴字第14號判決，主文記
    載:「被告（游淑姈）應分別給付原告顏○強、顏○冿、顏○樟
    、顏○昌各新臺幣（下同）158萬7615元（合計635萬460元，
    另含利息）」，嗣經被告游淑姈上訴，先後遭臺灣高等法院
    104年度重上字第861號、最高法院105年度台上字第1643號
    判決駁回，於105年9月29日確定。告訴人顏○強等4人遂以上
    開確定判決為執行名義，於106年10月16日具狀向臺灣基隆
    地方法院聲請強制執行。詎被告游淑姈與郭○緯均知悉或預
    見被告游淑姈因殺害告訴人顏○強等4人之父顏○雄，而負有
    上開債務，被告游淑姈竟與郭○緯共同基於毀損債權之犯意
    聯絡，明知被告游淑姈於臺灣基隆地方法院106年度訴字第3
    31號對蔡金惠等人主張之損害賠償事件，被告游淑姈係為債
    權人，然為避免被告游淑姈接受蔡金惠之賠償後，遭告訴人
    顏○強等4人得知有新增加之財產而被強制執行，竟於108年3
    月20日14時30分許，在蔡金惠願賠償被告游淑姈時，由被告
    游淑姈與蔡金惠達成民事和解內容：「…蔡金惠願於108年6
    月20日以前將其所有坐落彰化縣○○鎮○○段000000地號（面積
    171平方公尺，權利範圍:全部）、彰化縣○○鎮○○段000000地
    號（面積51平方公尺，權利範圍:三分之一）土地（下稱本
    件土地）之所有權移轉登記予游淑姈指定之登記名義人即游
    淑姈之子郭○緯…」，約定本件土地應借名登記在郭○緯名下
    ；嗣再由郭○緯於108年7月9日持前開和解筆錄，以「和解移
    轉」為由，向彰化縣北斗地政事務所辦理前開土地之所有權
    移轉到郭○緯名下(108年10月18日完成登記)，而隱匿被告游
    淑姈之財產，因認被告游淑姈涉有刑法第356條之毀損債權
    罪嫌。
二、按告訴乃論之罪，告訴人於第一審辯論終結前，得撤回其告
    訴；又告訴經撤回者，法院應諭知不受理之判決，且得不經
    言詞辯論為之，刑事訴訟法第238條第1項、第303條第3款、
    第307條分別定有明文。復按「第367條之判決及對於原審諭
    知管轄錯誤、免訴或不受理之判決上訴時，第二審法院認其
    為無理由而駁回上訴，或認為有理由而發回該案件之判決，
    得不經言詞辯論為之。」，亦為同法第372條所明定。
三、本院查：原判決以被告游淑姈因毀損債權案件，經檢察官提
    起公訴，認被告游淑姈係犯刑法第356條之毀損債權罪，該
    罪依同法第357條之規定須告訴乃論，因郭○緯（原判決誤繕
    為「被告2人」，由本院逕予更正）業與告訴人顏○強等4人
    調解成立（有調解程序筆錄1份在卷可稽，見原審卷第156-1
    至156-3頁），並經告訴人顏○強等4人具狀對被告游淑姈及
    郭○緯撤回告訴，有刑事撤回告訴狀1件（見原審卷第161頁
    ）在卷可憑，爰不經言詞辯論而為不受理之判決，經核原判
    決並無不合。被告游淑姈固以伊未犯罪及就民事部分主張其
    未負有債務，伊未與告訴人顏○強等4人和解、亦未授權郭○
    緯調解等語而提起上訴，然因告訴人顏○強等4人確業於第一
    審辯論終結前，具狀對被告游淑姈及郭○緯被訴前開屬告訴
    乃論之毀損債權罪嫌表明撤回告訴，是原審已不得就刑事部
    分對被告游淑姈為實體審理認定，至被告游淑姈對前揭民事
    部分認有爭議之部分，則應循民事救濟途徑解決，尚非可據
    為對原判決不服之上訴理由。基上所述，被告游淑姈前開上
    訴為無理由，應予駁回，並不經言詞辯論為之。
據上論斷，應依刑事訴訟法第368條、第372條，判決如主文。
本案經檢察官劉智偉提起公訴。
中　　華　　民　　國　　110 　年　　7 　　月　　28　　日
            刑事第十二庭  審判長法　官  張  國  忠
                                法　官  劉  敏  芳
                                法　官  李  雅  俐
以上正本證明與原本無異。
不得上訴。
                                書記官  蕭  怡  綸
　　　　　　　　　　　　　　　　
中　　華　　民　　國　　110 　年　　7 　　月　　28　　日